【裁判字號】    90,上易,919
【裁判日期】    900524
【裁判案由】    竊盜
【裁判全文】
臺灣高等法院臺中分院刑事判決                      九十年度上易字第九一九號
    上  訴  人  臺灣台中地方法院檢察署檢察官
    被      告  乙○○
右上訴人因被告竊盜案件，不服臺灣台中地方法院九十年度易字第二九九號中華民國
九十年二月二十七日第一審判決（起訴案號：臺灣台中地方法院檢察署八十九年度偵
字第一五八一七號），提起上訴，本院判決如左：
      主  文
原判決撤銷。
乙○○竊盜，累犯，處拘役伍拾日，如易科罰金，以參佰元折算壹日；鑰匙貳支沒收
。
      事  實
一、乙○○（原名林冠東）曾於民國八十年間因違反麻醉藥品管理條例案件，經台灣
    台中地方法院合併判處有期徒刑五年十月確定，於八十五年十月二十三日執行完
    畢，詎仍不知悔改，復意圖為自己不法之所有，於八十九年八月十三日十一時許
    ，在台中市北屯區○○○街七三號前，以所有之機車鑰匙二支，竊取丙○○所有
    之車牌號碼：ＥＺＴ─七二二號機車一輛，得手後留供己用。嗣於同年九月二十
    五日二十時十分許，乙○○騎乘該機車，行經台中市○○路與民權路口時，為警
    查獲，並扣得鑰匙二支。
二、案經台中市警察局第一分局報請臺灣台中地方法院檢察署檢察官偵查起訴。
      理  由
一、訊據被告乙○○對於上開時、地使用丙○○所有機車之事實，固直承不諱，惟矢
    口否認有竊盜之犯行，辯稱：伊是向丙○○的弟弟黃嘉賢借用機車，並非竊車云
    云。惟查：前開機車係被害人丙○○所有，而於前開時地遭人竊取，丙○○於發
    現失竊後，向警方報案，該車車把及大鎖於失竊前均有鎖住，鑰匙尚在丙○○持
    有中之事實，業據被害人丙○○於警訊時指述明確，並有車輛竊盜、車牌失竊資
    料個別查詢報表─查詢車輛認可資料、查獲之被害人丙○○所有之車牌號碼：Ｅ
    ＺＴ─七二二號機車照片一張、贓物認領保管收據一紙在卷，及被告行竊所使用
    之機車鑰匙二支扣案（附於偵查卷內）可證。且證人黃嘉賢於警訊亦證稱：雖被
    告在將機車騎走前，曾說要向伊借用該機車，但伊以並非該機車之所有權人，無
    權決定，而拒絕將該機車借予被告使用等語；證人黃嘉賢於偵查中復證稱：被告
    曾向伊借用機車，伊告訴被告此部機車是伊姊姊所有，叫被告去問丙○○，伊無
    法做主，伊未同意被告使用該部機車等語屬實。查被告雖曾向黃嘉賢表示欲借用
    被害人丙○○所有之前開機車，然既經黃嘉賢拒絕借用，仍以自備之鑰匙將被害
    人丙○○所有之機車騎走，並置於自己實力支配之下，且自取得車輛之八十九年
    八月十三日起至同年九月二十五日被查獲之日止，長達四十餘日，復騎乘三千餘
    公里之里程數，並經被害人丙○○於警訊時指明在卷，堪認被告騎走被害人之機
    車，主觀上有為自己不法所有之意圖，客觀上亦有竊取之行為，其為竊盜之行為
    至明。事證明確，被告所辯，要係事後卸責之詞，不足採信，其犯行堪以認定，
    應依法論科。
二、核被告所為，係犯刑法第三百二十條第一項之普通竊盜罪。查被告乙○○（原名
    林冠東）曾於八十年間因違反麻醉藥品管理條例案件，經台灣台中地方法院合併
    判處有期徒刑五年十月確定，於八十五年十月二十三日執行完畢之事實，有台灣
    台中地方法院檢察署刑案資料查註紀錄表在卷可憑，其於刑之執行完畢後五年以
    內再犯有期徒刑以上之本罪，為累犯，應依法加重其刑。原審未查，僅以被告要
    騎走機車前，曾向黃嘉賢告知，即認被告所為與竊盜罪之構成要件有間，而為無
    罪之諭知，自有未合。檢察官執此上訴，指摘原判決不當，為有理由，應由本院
    將原判決撤銷改判。爰審酌被告犯罪之動機、目的、手段、竊取他人機車造成被
    害人生活不便，被竊車輛經由警方查獲發還被害人，被害人所生損害業已降低，
    及被告犯後否認犯行，尚無悔意等一切情狀，量處如主文第二項所示之刑。末按
    中華民國九十年一月四日修正，同年月十日經總統公布施行之刑法第四十一條規
    定：「犯最重本刑為五年以下有期徒刑以下之刑之罪，而受六個月以下有期徒刑
    或拘役之宣告，因身體、教育、職業、家庭之關係或其他正當事由，執行顯有困
    難者，得以一元以上三元以下折算一日，易科罰金。但確因不執行所宣告之刑，
    難收矯正之效，或難以維持法秩序者，不在此限。」亦即修正前刑法第四十一條
    原規定所犯最重本刑為三年以下有期徒刑之罪，而受六個月以下有期徒刑或拘役
    之宣告，因身體、教育、職業或家庭之關係，執行顯有困難者得為易科罰金，已
    修正為同條第一項前段為所犯最重本刑為五年以下有期徒刑之刑之罪，而受六個
    月以下有期徒刑或拘役之宣告，因身體、教育、職業、家庭之關係或其他正當事
    由，執行顯有困難，得為易科罰金，並於九十年一月十日修正公佈，同年一月十
    二日生效，比較新舊法以新法較有利於行為人，自應就所處之刑適用新修正之上
    開規定諭知易科罰金之折算標準。扣押之鑰匙二支，係被告所有之物，業據其於
    警訊時供明在卷，且該鑰匙係供犯罪所用之物，爰依刑法第三十八條第一項第二
    款規定宣告沒收。
據上論結，應依刑事訴訟法第三百六十九條第一項前段、第三百六十四條、第二百九
十九條第一項前段，刑法第二條第一項前段、第三百二十條第一項、第四十七條、第
三十八條第一項第二款、修正後第四十一條第一項前段，罰金罰鍰提高標準條例第一
條前段、第二前段，判決如主文。
本案經檢察官甲○○到庭執行職務。
中      華      民      國      九十      年      五      月   二十四   日
                                臺灣高等法院臺中分院刑事第四庭
                                      審判長法  官  洪  耀  宗
                                            法  官  吳  重  政
                                            法  官  江  德  千
右正本證明與原本無異。
不得上訴。
書記官  吳  麗  琴
中      華      民      國    九十      年      五      月     二十五   日
                                                                        Ａ
刑法第三百二十條第一項：
意圖為自己或第三人不法之所有，而竊取他人之動產者，為竊盜罪，處五年以下有期
徒刑、拘役或五百元以下罰金。


司法院資訊處製作；財團法人民間司法改革基金會備份。
